臺灣臺中地方法院刑事判決　　　　　　　　　　　　　九十年度易字第三三四九號
　　公　訴　人　臺灣台中地方法院檢察署檢察官
　　被　　　告　甲○○
　　選任辯護人　洪松林
　　被　　　告　乙　○
　　輔　佐　人
　　即　右　一
　　被　告之子 王家
右列被告因傷害案件，經檢察官提起公訴（九十年度偵字第一八三七六號），本院判
決如左：
    主  文
甲○○傷害人之身體，處有期徒刑參月，如易科罰金，以參佰元折算壹日。
乙○傷害人之身體，處拘役貳拾日，如易科罰金，以參佰元折算壹日。
    事  實
一、甲○○、乙○均在位於台中縣清水鎮鎮○街之「清水市場」擺設攤位，二人平日
    即因設攤問題有所嫌隙，民國九十年一月五日上午九時許，乙○因不滿甲○○經
    常將其販售之玩具隨意丟擲，而將甲○○在上址販賣之大腸傾倒在地，甲○○旋
    即潑水至乙○擺設之攤位上，且表示欲通知員警到場處理，兩人因此發生爭執與
    拉扯，其間甲○○與乙○竟均基於傷害人身體之犯意，乙○以手拉扯甲○○雙手
    ，致甲○○受有左前臂三乘零點五公分之擦傷及右前臂四乘零點五公分之擦傷等
    傷害，而甲○○則持塑膠盆（未扣案）敲打乙○之頭部，並以拳頭毆打乙○之胸
    部，致乙○跌坐在地，受有頭頂區挫傷、左膝三乘二公分之瘀傷、左食指零點五
    公分乘零點二公分之擦傷、腦震盪、腰椎扭傷及前胸挫傷等傷害。
二、案經甲○○、乙○訴由台中縣警察局清水分局報請台灣台中地方法院檢察署檢察
    官偵查起訴。
    理  由
一、訊據被告甲○○、乙○固均不否認其等確曾於上開時、地發生爭執，而被告甲○
    ○及乙○分別受有上開傷害等情；惟其等均否認有何傷害之犯行，被告甲○○辯
    稱：上開傷害係被告乙○自己踩到大腸不慎跌倒所致，其未持臉盆或徒手毆打被
    告乙○，又被告乙○所提之診斷證明書先後有所出入，顯無法證明係當日受傷之
    結果，另其於員警到達現場時曾表示其等確有發生爭執及拉扯，其應有自首之適
    用云云；被告乙○則辯稱：伊至市場即見被告甲○○將伊販售之玩具丟一地，伊
    隨即彎腰欲傾倒被告甲○○販售之大腸，然未及傾倒之際，即遭被告甲○○持桶
    子砸傷頭部而暈厥，伊未以手抓傷被告甲○○云云。經查：（一）被告乙○指陳
    其遭被告甲○○傷害身體等事實，有光田綜合醫院診斷證明書、病歷資料及童綜
    合醫院診斷證明書附卷足參，而觀諸光田綜合醫院診斷書及病歷確係載明乙○於
    九十年一月五日自述被打，且受傷位置分別係頭頂區及前胸挫傷等位置，並非跌
    倒而撞擊後腦或前額等處，顯見被告乙○確係遭人敲擊頭頂及前胸，始受有該部
    位之傷害無疑，是被告甲○○辯稱係被告乙○跌倒所致，其未持臉盆或出手毆打
    被告乙○云云，要屬事後卸責之詞，委無足取。（二）再被告甲○○雖辯稱被告
    乙○提出之診斷證明書前後所載傷勢不符，非可為其有罪之論據云云，惟查，被
    告乙○所受腦震盪之傷害，確可能於受傷後四日內產生症狀等情，既有光田綜合
    醫院九十年十二月二十六日函為證，且被告乙○於同年一月五日就診時業已診斷
    有頭頂區挫傷之傷害，而次日之診斷書始載明「疑有腦震盪」等字句，至同年月
    十日及十八日另證明確發生腦震盪之傷害等情，復有光田綜合醫院之診斷證明書
    及病歷附卷足參，是足認上開診斷證明書確與被告乙○指述情節及常情均相符，
    而被告甲○○辯稱上情，並非可採。（三）又「對於未發覺之罪自首而受有裁判
    者，減輕其刑」，刑法第六十二條前段既有明文，而查，被告甲○○並非於員警
    到場處理時表示其確有上開傷害犯行，並願接受裁判，當核與自首之要件不符，
    是被告甲○○辯稱其應有自首規定之適用云云，自非足取。（四）另查，被告乙
    ○雖於本院審理時辯稱上情，然觀諸被告乙○於警局中乃係陳稱，因甲○○經常
    將其擺設之玩具丟離攤位，當日其一時氣不過，就將甲○○攤位之豬大腸倒在地
    上，甲○○因此一直毆打其致傷等語，足見被告甲○○指陳被告乙○確有將其販
    售之大腸傾倒在地，兩人因此發生爭執與拉扯等語，應屬可採，而被告乙○事後
    辯稱其未及傾倒大腸之際即為被告甲○○擊傷倒地，更無任何拉扯被告甲○○雙
    手之行為云云，要無足取。此外，被告甲○○指述被告乙○傷害其身體等情，既
    核與蔡篤煌診所診斷證明書所載之傷勢位置相符，有該診斷證明書附卷足參，是
    被告乙○辯稱其未傷害被告甲○○云云，顯係卸責之詞，無足採信。本件事證明
    確，被告甲○○、乙○之犯行，均堪予認定。
二、核被告甲○○、乙○所為，均係犯刑法第二百七十七條第一項之傷害罪。按「行
    為人對於構成犯罪之事實，預見其發生而其發生並不違背其本意者，以故意論」
    ，刑法第十三條第二項既有明文，又查，本件被告乙○係與被告甲○○發生爭執
    而有所拉扯，並致被告甲○○受有上開傷害等情，已如前述，是被告乙○應有預
    見其拉扯被告甲○○之雙手，將致上開傷害之故意無疑，公訴意旨認被告乙○應
    依刑法第二百八十四條第一項前段之過失傷害罪處斷，尚有未洽，惟起訴事實相
    同，爰依法變更起訴法條，併此敘明。又公訴意旨另雖以被告甲○○先後提出之
    診斷證明書並不相符，被告乙○係拉扯間不慎將甲○○之左前臂擦傷，因認被告
    乙○係犯刑法第二百八十四條第一項前段之過失傷害罪嫌，然依常理觀之，傷者
    既確有可能於初次驗傷時未陳稱或感覺疼痛，事後始發覺另有他處之傷害，而被
    告甲○○指陳之傷勢位置確與診斷證明書所載均相符，是公訴人認被告乙○僅致
    被告甲○○受有左前臂之擦傷等情，容有誤會，附此敘明。爰分別審酌被告犯罪
    之動機、目的、手段、犯罪時所受之刺激、被害人受傷害之程度及被告犯罪後之
    態度等一切情狀，分別量處如主文所示之刑，並均諭知易科罰金之折算標準。
據上論斷，應依刑事訴訟法第二百九十九條第一項前段、第三百條，刑法第二百七十
七條第一項、第四十一條第一項前段，罰金罰鍰提高標準條例第一條前段、第二條，
判決如主文。
中      華      民      國      九十一    年        三      月    一    日
                                臺灣臺中地方法院刑事第二庭
                                        法  官  許  惠  瑜
右正本證明與原本無異
如不服本判決應於送達後十日內向本院提出上訴狀（須附繕本），上訴於臺灣高等法
院臺中分院。
                                        書記官
中      華      民      國      九十一    年        三      月    五    日
附錄本案論罪科刑法條全文
刑法第二百七十七條第一項  傷害人之身體或健康者，處三年以下有期徒刑、拘役或
一千元以下罰金。
